臺灣彰化地方法院刑事判決　　　　　　　　　　　　九十三年度易緝字第二九號
　　公　訴　人　臺灣彰化地方法院檢察署檢察官
　　被　　　告　丙○○
右列被告因恐嚇取財案件，經檢察官提起公訴（九十一年度偵字第八七九０號、九十
二年度偵字第二八六號），本院認有刑事訴訟法第二百七十三條之一第一項之情形，
而改依簡式審判程序判決如左：
        主  文
丙○○幫助意圖為自己不法之所有，以恐嚇使人將本人之物交付，處有期徒刑伍月，
如易科罰金以佰元折算壹日。
        事  實
一、丙○○、呂維菎因知悉真實姓名、年籍均不詳，綽號為「大陸仔」之成年男子欲
    蒐購他人之存摺、帳戶，認可藉由介紹販賣金融機構帳戶存摺及金融卡予「大陸
    仔」使用之方式，從中牟取利益，雖可預見「大陸仔」可能將所收購之帳戶用以
    遂行其不法行為，即先使被害人將款項匯入該帳戶，嗣再提領一空，致使被害人
    及偵查機關無從追查，而其發生亦並不違背丙○○、呂維菎之本意下，竟基於幫
    助「大陸仔」為恐嚇取財之不確定故意，先由丙○○與張再福（業經本院判處有
    期徒刑四月，緩刑三年確定）接洽，得知張再福願出售其所有之存摺及提款卡，
    復由呂維菎（業經本院判處有期徒刑五月確定）於民國（下同）九十一年九月中
    旬，帶同「大陸仔」至彰化縣員林鎮員林客運前，向張再福拿取其所有之彰化商
    業銀行員林分行，帳號為六０二—五一—五六０二九—七０一號，戶名為張再福
    之存摺一本及提款卡一張，並由呂維菎隨同「大陸仔」前往彰化縣員林鎮某市場
    內，收取出售上開存摺及提款卡之代價新台幣（下同）二千元，呂維菎再分別轉
    交予張再福出售上開存摺及提款卡之代價一千元；及丙○○媒介上開存摺及提款
    卡之代價五百元，丙○○、呂維菎、張再福即以此方式容任「大陸仔」使用上開
    帳戶供作被害人匯入贖款之用，而幫助「大陸仔」為恐嚇取財之犯行：即由「大
    陸仔」於取得前開帳戶存簿及提款卡後，基於為自己不法所有之意圖，於九十一
    年九月十一日凌晨，在彰化縣員林鎮○○里○○路○段二四六號後方，以不詳方
    式竊取甲○○所有，車牌號碼為Ｙ五─一六二九號之自用小貨車一輛，並於同日
    下午三時三十分許，以電話向甲○○恫稱：「失竊之自小貨車還要不要？」等語
    ，意指甲○○如不依其指示匯入金錢，將無法再見到該部車輛，以此方式恐嚇甲
    ○○，致其因畏懼該車無法尋回而使金錢損失擴大，乃依循「大陸仔」之指示，
    於翌日（即同年月十二日）將一萬五千元匯入張再福前揭銀行帳戶內，旋由「大
    陸仔」於當日以提款卡提領其中一萬四千元，並於當晚致電甲○○告知車輛置放
    地點，再由甲○○前往取回失竊車輛。嗣因甲○○報警處理，經警調閱上開帳戶
    之開戶資料後，於九十一年九月十二日上午十一時五十分許，趁張再福前往彰化
    縣員林鎮○○路四九五號之彰化商業銀行員林分行申請補發存摺之際，當場予以
    逮獲，進而循線查知上情。
二、案經彰化縣警察局員林分局報請臺灣彰化地方法院檢察署檢察官偵查起訴，本院
    認有刑事訴訟法第二百七十三條之一第一項之情形，而改依簡式審判程序審理。
        理  由
一、按除被告所犯為死刑、無期徒刑、最輕本刑為三年以上有期徒刑之罪或高等法院
    管轄第一審案件者外，於刑事訴訟法第二百七十三條第一項程序進行中，被告先
    就被訴事實為有罪之陳述時，審判長得告知被告簡式審判程序之旨，並聽取當事
    人、代理人、辯護人及輔佐人之意見後，裁定進行簡式審判程序；除簡式審判程
    序及簡易程序案件外，第一審應行合議審判，刑事訴訟法第二百七十三條之一第
    一項、第二百八十四條之一分別定有明文。本件被告丙○○所涉係死刑、無期徒
    刑、最輕本刑為三年以上有期徒刑之罪或高等法院管轄第一審案件以外之罪，並
    於本院行準備程序時就被訴事實為有罪之陳述，本院合議庭依前揭規定，經評議
    結果，裁定改由受命法官獨任行簡式審判程序，先予敘明。
二、右揭事實，業據被告丙○○於本院審理時坦承不諱，核與證人即被害人甲○○於
    警詢中之證述、證人張再福於警、偵訊中之證述；及同案被告呂維菎於警詢時及
    偵、審中之供述，情節均相符，並有彰化商業銀行員林分行張再福上開帳戶存提
    紀錄一份在卷為憑，再按刑法上之故意，分為直接故意（確定故意）與間接故意
    （不確定故意），「行為人對於構成犯罪之事實，明知並有意使其發生者」為直
    接故意；「行為人對於構成犯罪之事實，遇見其發生而其發生並不違背其本意者
    」為間接故意；而間接故意與有認識的過失之區別，在於二者對構成犯罪之事實
    雖均預見其能發生，但前者對其發生並不違背其本意，後者則確信其不發生。又
    幫助犯之成立，以行為人主觀上認識被幫助者正欲從事犯罪或係正在從事犯罪，
    且該犯罪有既遂之可能，而其行為足以幫助他人實現構成要件者，即具有幫助故
    意，並不以行為人確知被幫助者係犯何罪名為必要。查今日金融帳戶之申請甚為
    簡易方便，如係基於正當用途而有使用帳戶之必要，通常需用人得以自己名義申
    請辦理即可，本無假手他人之必要，更無出價要求他人提供存摺帳戶之理。倘「
    大陸仔」非欲以他人之存摺帳戶作為犯罪所得存提進出或其他不法之用途，豈須
    隱匿自己名義而出資收購他人之存摺帳戶供己使用？況近來竊車恐嚇取財及利用
    「刮刮樂」等名義詐欺取財之犯罪類型層出不窮，該等犯罪，多數均係利用他人
    帳戶作為恐嚇取財或詐欺所得財物之出入帳戶，業經媒體廣為披載，被告縱使並
    不確知上開帳戶係供作恐嚇取財之指定匯入贖款帳戶用，然其就他人可能利用其
    所販售之存摺及提款卡，以進行財產上犯罪，他人之財產，將因而有遭受損害之
    危險一事，應已有所預見，竟仍為圖一己之私利，不惜媒介他人販售帳戶供「大
    陸仔」使用，其顯有容任允許「大陸仔」，利用上開帳戶遂行犯罪行為之情事，
    是以「大陸仔」利用該帳號、提款卡據以為恐嚇取財等情，當為被告所預見，且
    其發生亦不違背被告之本意，被告主觀上確有幫助恐嚇取財之不確定故意甚明。
    雖被告未親自參與恐嚇取財行為，亦未明確知曉被害人遭人恐嚇匯款之細節，惟
    此仍不影響被告於主觀上確有幫助恐嚇取財之不確定故意之成立。綜上所述，本
    件事證已臻明確，被告上開犯行洵堪認定，應依法論科。
三、按以幫助之意思，參與構成要件以外之行為者，為幫助犯，查本件被告僅媒介販
    售他人帳戶存摺、提款卡供「大陸仔」使用，並未參與實施恐嚇取財罪之構成要
    件行為，復無其他證據足資證明被告與「大陸仔」間有何恐嚇取財之犯意聯絡，
    堪認被告所為應僅係幫助行為，是核其所為，係犯刑法第三十條第一項、第三百
    四十六條第一項之幫助恐嚇取財罪。被告以幫助他人犯恐嚇取財罪之意思而參與
    ，為從犯，爰依刑法第三十條第二項之規定減輕其刑。另按刑法第二十八條之共
    同正犯，係指二人以上共同實施犯罪行為而言，幫助他人犯罪並非共同實施正犯
    ，雖事實上有二人以上共同幫助，仍應各負幫助罪責，無適用該條之餘地（最高
    法院五十四年度臺上字第一０二一號、五十七年度臺上字第三九二一號、七十二
    年度臺上字第七一一五號判決參照）。從而，本件被告雖先與張再福接洽，得知
    其願出賣帳戶後，復由呂維菎帶同「大陸仔」向張再福購買帳戶，惟被告、呂維
    菎及張再福等人與正犯「大陸仔」間並無何共同恐嚇取財之犯意聯絡，又均係參
    與恐嚇取財構成要件以外之行為，均僅係幫助犯，參諸前開說明，即無刑法第二
    十八條共同正犯規定之適用，公訴人認被告與呂維菎二人間應論以共同正犯，容
    有誤會，附此敘明。爰審酌被告僅為圖一己之私利，媒介販賣帳戶予他人使用，
    助長犯罪，並增加被害人尋求救濟之困難，更使犯罪之追查趨於複雜，暨考量其
    犯罪手段、所生之危害、所得之利益、犯後坦承犯行之態度，及其之素行、智識
    、生活狀況等一切情狀，量處如主文所示之刑，並諭知如易科罰金之折算標準，
    以示懲儆。
據上論結，應依刑事訴訟法第二百七十三條之一第一項、第二百九十九條第一項前段
，刑法第三百四十六條第一項、第三十條第一項前段、第二項、第四十一條第一項前
段，罰金罰鍰提高標準條例第一條前段、第二條，判決如主文。
本案經檢察官乙○○到庭執行職務。
中      華      民      國    九十三    年      七      月      九      日
                              臺灣彰化地方法院刑事第一庭
                                    法      官   簡  璽  容
右正本證明與原本無異。
如不服本判決，應於判決送達後十日內向本院提出上訴狀( 須附繕本 )。
告訴人或被害人對於判決如有不服具備理由請求檢察官上訴者，其上訴期間之計算係
以檢察官收受判決正本之日期為準。
                                    法院書記官   王  惠  嬌
中      華      民      國    九十三    年      七      月      十三    日
刑法第三十條
幫助他人犯罪者為從犯，雖他人不知幫助之情，亦同。
從犯之處罰，得按正犯之刑減輕之。
刑法第三百四十六條第一項
意圖為自己或第三人不法之所有，以恐嚇使人將本人或第三人之物交付者，處六月以
上五年以下有期徒刑，得併科一千元以下罰金。
